臺灣雲林地方法院刑事判決
　　　　　　　　　　　　　　　　　　100年度醫訴字第1號
公　訴　人　臺灣雲林地方法院檢察署檢察官
被　　　告　林鼎裕
選任辯護人　林俊生律師
上列被告因違反醫師法等案件，經檢察官提起公訴（100 年度偵
字第374 號、第375 號），被告於準備程序中就被訴事實為有罪
之陳述，本院改依簡式審判程序審理，判決如下：
    主  文
林鼎裕未取得合法醫師資格，擅自執行醫療業務，處有期徒刑陸
月，如易科罰金，以新臺幣壹仟元折算壹日。緩刑貳年。
    犯罪事實
一、林鼎裕係址設雲林縣莿桐鄉○○村○○路53之1 號「詠田國
    際手療」之實際負責人，未取得合法醫師資格。其明知未取
    得合法醫師資格，不得擅自執行醫療業務，竟基於擅自執行
    醫療業務之犯意，於民國99年4 月22日15時許，在「詠田國
    際手療」內，於患者廖坤樹表示兩側肩膀靠近上臂部分會酸
    之症狀後，要求廖坤樹俯趴在治療床上，並以腳跟處依序踩
    壓廖坤樹之臀部、背部中間、左肩胛骨、右肩胛骨等處，其
    力量深入筋骨關節，而擅自執行醫療業務。
二、案經廖坤樹告訴暨臺灣雲林地方法院檢察署檢察官指揮雲林
    縣警察局斗六分局偵查後起訴。
    理  由
一、本件係經被告林鼎裕於準備程序期日為有罪之陳述，而經本
    院合議庭裁定由受命法官獨任以簡式審判程序加以審理，此
    有本院100 年11月11日準備程序筆錄一份附卷足憑，則依據
    刑事訴訟法第273 條之2 、同法第159 條第2 項之規定，不
    適用傳聞法則有關限制證據能力之相關規定，合先敘明。
二、被告林鼎裕之上開犯罪事實，除有其於本院審理時之自白（
    本院卷第42頁反面至第43頁正面）外，尚有下列證據可佐：
  (一)證人即告訴人廖坤樹之證述：
    1.99年12月8 日於偵查中之證述（99年度他字第527 號卷《
      下稱99他527號卷》第39至40頁）。
    2.100 年3 月15日於偵查中之證述（100 年度偵字第374 號
      卷《下稱100 偵374 號卷》第9 頁）。
    3.100 年8 月16日於偵查中之證述（100 偵374 號卷第97頁
      ）。
  (二)證人即告訴人之配偶林麗珠100 年8 月23日於偵查中之證述
    （100 偵374 號卷第103 頁）。
  (三)雲林縣衛生局99年6 月15日函1 份（99他527 號卷第15頁）
    。
  (四)雲林縣衛生局100 年4 月28日函暨附件各1 份（100 偵374
    號卷第23頁正面至第27頁反面）。
  (五)行政院衛生署100 年6 月28日衛署醫字第1000208890號函1
    份（100偵374 號卷第81頁正面、反面）。
  (六)100 年3 月15日雲林縣警察局斗六分局會同告訴人、被告至
    「詠田國際手療」模擬現場照片12張（100 偵374 號卷第11
    至第15之1 頁）。
  是被告自白與事實相符，應可採信，其犯行洵堪認定。
三、論罪科刑：
  (一)按醫師法第28條所稱「醫療業務」，係指以醫療行為為職業
    而言，不問是主要業務或附屬業務，凡職業上予以機會，為
    非特定多數人所為之醫療行為均屬之。上揭所稱醫療業務，
    係指以治療、矯正或預防人體疾病、傷害、殘缺為目的，所
    為之診察、診斷及治療；或基於診察、診斷結果以治療為目
    的，所為處方、用藥、施術或處置等行為全部或一部的總稱
    。又「推拿」乃依據中醫之經絡理論，經辨證論治後，在體
    表特定穴位施以各種手法或配合某些肢體活動，其力量深入
    筋骨關節，以恢復或改善身體機能的醫療方法，及係以矯正
    、治療人體疾病及傷害為目的，其力量深入筋骨關節，操作
    不當，易引起骨骼神經的傷害，具有高度危險性，是以，「
    推拿」係屬醫療行為，應由醫事人員為之，有行政院衛生署
    100 年6 月28日衛署醫字第1000208890號函1 份在卷可稽（
    100 偵374 號卷第81頁正面、反面），本件被告自承未取得
    中醫師資格（100 偵374 號卷第8 頁），此亦據雲林縣衛生
    局函覆在案，有該局99年6 月15日雲衛醫字第0990013934號
    函1 份可佐（99他527 號卷第15頁），被告仍以腳跟處踩壓
    告訴人之臀部、背部中間、左肩胛骨、右肩胛骨之特定穴位
    ，力量深入筋骨關節，核被告所為，係犯醫師法第28條前段
    之未取得合法醫師資格，擅自執行醫療業務罪（起訴書誤載
    為醫師法第28條第1 項前段，應予更正）。
  (二)爰審酌被告除曾於96年間因詐欺案件經法院判處拘役40日，
    緩刑2 年外，並無其他遭法院判處罪刑之紀錄，有臺灣高等
    法院被告前案紀錄表1 份在卷可稽，素行尚可，未取得合法
    醫師資格，擅自執行醫療業務，致告訴人受有外傷性第5-6
    頸榷榷間盤突出併神經壓迫、第6-7 頸榷榷間盤突出併神經
    壓迫、外傷性右側橈神經受損、左側正中神經壓迫等傷害，
    有國立臺灣大學醫學院附設醫院雲林分院（下稱臺大醫院雲
    林分院）99年5 月12日、6 月14日、6 月25日診斷證明書各
    1 份（99他527 號卷第5 頁；99年度他字第648 號卷第8 、
    9 頁），及同院100 年5 月3 日臺大雲分醫事字第10000036
    01號函附病歷資料1 份（100 偵374 號卷第28至78頁）可稽
    ，實屬不該，但念及被告犯後終能坦承犯罪，業與告訴人達
    成和解，並履行和解條件，有刑事撤回告訴狀及調解筆錄各
    1 份可按（本院卷第31頁正面至第34頁反面），犯後態度可
    認良好，自陳學歷為國中畢業之智識程度，已婚、育有3 個
    小孩，開設「詠田國際手療」每月收入約新臺幣5 、6 萬元
    之家庭狀況（本院卷第43頁正面、反面）等一切情狀，量處
    如主文所示之刑，並諭知易科罰金之折算標準。
  (三)又本院考量前情，並斟酌被告於本院審理時坦認犯行，有悔
    悟之意，本案係因一時失慮觸犯刑典，且被告業與告訴人達
    成和解，並履行和解條件乙節已如前述，則被告經此科刑之
    宣告，應知所警惕，信無再犯之虞，故本院以為對其所宣告
    之刑，以暫不執行為適當，爰依刑法第74條第1 項第1 款之
    規定，予宣告緩刑2 年，用啟自新。
四、不另為不受理諭知部分：
  (一)公訴意旨另以：被告林鼎裕為從事傳統整復療法業務之人，
    明知頸榷為人體重要部位，倘不當施加外力，有造成人身受
    有傷害之風險，竟仍疏未注意，於99年4 月22日15時許，在
    「詠田國際手療」內，要求告訴人廖坤樹俯趴在治療床上，
    並以腳跟處依序踩壓告訴人之臀部、背部中間、左肩胛骨、
    右肩胛骨等處，治療期間告訴人因感覺疼痛多次反應不適皆
    未獲置理，嗣因其表示右手已經不能活動且有麻的感覺，被
    告方改以手肘揉壓告訴人之右側手臂及肩胛處。告訴人於當
    日18時許返家後，右手仍無法活動，並有麻之感覺，遂於翌
    日（即23日）至臺大醫院雲林分院急救，經診斷受有外傷性
    第5-6 頸榷榷間盤突出併神經壓迫、第6-7 頸榷榷間盤突出
    併神經壓迫、外傷性右側橈神經受損、左側正中神經壓迫等
    傷害。因認被告另涉犯刑法第284 條第2 項前段之業務過失
    傷害罪嫌。
  (二)按告訴乃論之罪，告訴人於第一審辯論終結前，得撤回其告
    訴；又告訴經撤回者，應諭知不受理之判決，刑事訴訟法第
    238 條第1 項、第303 條第3 款分別定有明文。
  (三)本件被告因業務過失傷害案件，經檢察官提起公訴，認為係
    犯刑法第284 條第2 項前段之業務過失傷害罪嫌（起訴書漏
    載為刑法第284 條第2 項，應予更正），惟上揭罪嫌，依同
    法第287 條前段之規定須告訴乃論。茲據告訴人與被告成立
    調解，於本院案件繫屬中具狀撤回對於被告之全案告訴（惟
    違反醫師法犯行部分，為非告訴乃論罪，仍應由本院判決如
    上），有刑事撤回告訴狀1 份附卷可憑（本院卷第31頁正面
    、反面），是此部分應認告訴經撤回。惟公訴意旨既認此部
    分與被告上開起訴經本院判刑之違反醫師法犯行部分，具有
    想像競合犯之法律上一罪關係（本院卷第6 頁正面），故就
    此部分，不另為公訴不受理之諭知，併此敘明。
據上論斷，應依刑事訴訟法第299 條第1 項前段、第273 條之1
第1 項，醫師法第28條前段，刑法第11條前段、第41條第1 項前
段、第74條第1 項第1 款，判決如主文。
本案經檢察官陳東泰到庭執行職務。
中    華    民    國  100     年    11    月    25    日
                  刑事第六庭  法  官  陳 美 利
以上正本證明與原本無異。
如不服本判決應於收受判決後10日內向本院提出上訴書狀，並應
敘述具體理由；其未敘述上訴理由者，應於上訴期間屆滿後20日
內向本院補提理由書（均須按他造當事人之人數附繕本）。「切
勿逕送上級法院」。
                              書記官  王 秀 如
中    華    民    國   100    年    11    月    25    日
附錄本案論罪科刑法條：
醫師法第28條
未取得合法醫師資格，擅自執行醫療業務者，處6 個月以上5 年
以下有期徒刑，得併科新臺幣30萬元以上150 萬元以下罰金，其
所使用之藥械沒收之。但合於下列情形之一者，不罰：
一、在中央主管機關認可之醫療機構，於醫師指導下實習之醫學
    院、校學生或畢業生。
二、在醫療機構於醫師指示下之護理人員、助產人員或其他醫事
    人員。
三、合於第 11 條第 1 項但書規定。
四、臨時施行急救。